臺灣嘉義地方法院民事判決　九十三年度婚字第四三號
　　原　　　告　甲○○
　　訴訟代理人　黃曜春律師
　　送達代收人　乙○○
　　被　　　告　丙○○
　　　　　　　　　　　　居台南.
右當事人間請求履行同居事件，於中華民國九十三年二月二十日辯論終結，本院判決
如左：
    主    文
被告應與原告同居。
訴訟費用由被告負擔。
    事    實
甲、原告方面：
    一、聲明：如主文所示。
    二、陳述：
  （一）兩造於民國九十二年三月十六日結婚，並協議以原告之住所為住所，被告並
        於九十二年五月二十二日辦理戶籍遷入，同年六月二十一日生育一子林皇誠
        。詎被告於九十二年十月十一日晚，以欲外出工作為由，開始吵鬧，繼之不
        告而別，並於翌日返家取走衣物，無故離家，經原告以存證信函催促返家團
        聚，並同意就近找工作，以免幼子乏人照料，仍無動於衷，迄今離家已逾三
        個月。
  （二）原告於嘉義市○○街一二五號開設玄德堂，從事民俗物理治療（主治推拿整
        復等，衛生署許可字號00000000）因開始經營不久，每日所賺金錢
        不多，然賺取所得均交給被告全數保管使用，此有被告手寫九十二年八月九
        日之帳簿記載每日收入、支出明細乙本可證，亦可佐證「薪水交付保管乙節
        」，原告從未曾過問如何花用，被告謂原告婚後未曾給付任何費用或零用金
        ，顯不實在。
  （三）被告與原告、父母一家人共同居住，家中一切生活開銷，含吃飯、水、電費
        用、電話費均由原告父母支付，兩造所支付者，僅為小孩林皇誠之奶粉費用
        而已，小孩尿布均由友人免費供應，被告辯稱「面臨龐大經濟壓力」，不知
        所指為何？實嫌誇張且不實在。
  （四）被告於九十一年十月十一日晚，以欲外出工作，與原告討論。原告告知小孩
        幼小，乏人照料，應以照顧小孩為重，並要被告好好思索這個問題，然被告
        仍執意外出，雙方因而爭吵，原告苦無辦法，當時便先將小孩帶到玄德堂店
        內，並以電話聯絡被告父親，告知其女可能要離家，並請切莫答應離家外出
        工作。當時原告絕無如被告所稱「以三字經斥罵被告，並趕被告出門」之情
        事，否則原告何必寫存證信函催促被告返家？而被告接獲信函，若發現內容
        不實，理應會據理駁斥回復，但均未見回文，足證所言不實。
  （五）被告謂遭夫家鄙視、輕蔑云云，更屬無稽。按原告家人於婚前全部依照被告
        家鄉及其家人所開之條件、習俗進行迎娶事宜，迎娶當日，席開百桌，熱鬧
        非凡，並邀地方士紳（東西兩區區長、嘉義市各里里長、市議員、市政府一
        級單位正、副主管）前來祝賀，前內政部長張博雅女士、市長陳麗貞女士、
        立法委員黃敏惠女士，除參加外，並上台祝賀致詞，並帶領男女雙方家長及
        原告夫婦向宴會上所有賓客敬酒，因為對被告家人之重視兼慶祝雙方結婚，
        家人才會如此隆重舉辦婚禮；婚後原告及家人亦待之如自己親人、女兒，不
        用煮飯、洗碗、坐領原告全部所得，被告猶稱對伊鄙視、輕蔑，實令人難過
        。
  （六）被告離家後，原告至為憂心，多次打電話要被告返家，被告不但悍然拒絕，
        且執意要與原告離婚；請伊回家幫忙照料小孩，竟稱「那是你家的小朋友，
        又不是我家小朋友」。無情無義，而原告數月來，亦因而憂鬱失眠、精神不
        佳，經聖馬爾定醫院醫師罹患「情感性精神病」，每日均需吃藥治療，至盼
        被告念及夫妻情誼及小孩尚幼小等情，迅速返家團聚。
  （七）綜上所述，被告辯稱「非無故離家」，係「應被告之請（原告趕被告出門）
        」及「為改善經濟狀況」而離開家顯不實在。按夫妻互負同居之義務為民法
        第一千零零一條所明定，為此賜准判決如聲明。
    三、證據：提出戶籍謄本一件、存證信函影本一件、被告手寫帳簿（每日收入、
        支出明細）三紙、錄音譯文四紙、聖馬爾定醫院診斷證明書影本一紙為證，
        並聲請訊問證人林桂洲、洪福來、馬鴻文。
乙、被告方面：被告雖未於言詞辯論期日到庭，惟據其所具書狀之聲明、陳述如左：
  一、聲明：駁回原告之訴。
  二、陳述：兩造婚後原告未曾給付生活費或零用金，子女之開銷均係由被告變賣金
      飾或以刷卡方式支付。九十二年十月十一日晚上被告提議外出工作，惟遭原告
      駁斥，經被告以原告未履行按月給付一定金額供被告使用之協議時，原告竟惱
      羞成怒，以三字經斥被告，趕被告出門，被告迫於無奈而離家。而被告回家
      迄今，原告未曾致被告娘家，儘以電話漫，更以存證信函指摘不實之事實。
      實則被告離家是為改善經濟狀況，是原告所請無據。
    理    由
一、被告未於言詞辯論期日到場，核無民事訴訟法第三百八十六條各款所列情形，爰
    依原告之聲請，由其一造辯論而為判決。
二、原告主張：兩造係夫妻，現婚姻關係尚存續中，兩造並協議以原告之住所為住所
    。婚後原告所賺均交被告管理使用。原告家人未曾鄙視、輕蔑被告，原告亦無以
    三字經斥罵被告，或趕被告出門之情事，惟被告九十二年十月十一日以外出工作
    為由，不告而別，為此提起本訴。
三、被告則以：兩造婚後原告未曾給付生活費，九十二年十月十一日晚上被告提議外
    出工作，遭原告駁斥，且以三字經斥被告，趕被告出門。而被告回家迄今，原
    告未曾致被告娘家，儘以電話漫，更以存證信函指摘不實之事實等語置辯。
四、兩造於係夫妻，為兩造所不爭執，並有戶籍謄本一件可證，自係真實。
五、被告自九十二年十月十一日晚上離家迄今未回之事實，為兩造所不爭執，並經證
    人洪福來、馬鴻文及原告之父林桂洲證述明確，馬鴻文證稱：認識被告，被告在
    九十二年十月十幾號時離家，因為她常常會帶小孩去我那裡，但是自那時開始，
    我就再也沒有看過被告了等語。洪福來證稱：被告在九十二年十月十二日晚上由
    他同學共三個人回來要搬東西，我看到時，已經搬到車上了，當時原告也有出來
    ，我有上前勸告被告，但是被告執意要出去工作，從那天她離去至今，我就沒有
    在見過被告了等語。林桂洲證稱：被告生下小孩三個月時，放下小孩就離家，至
    今都沒有回來過等語（以上均見九十二年二月四日筆錄）。互核證人所言與兩造
    自陳之事實相符，自係真實。
六、兩造曾約定婚後以原告之住所為住所之事實，此經證人洪福來及原告之父林桂洲
    證述明確，洪福來證稱：兩造訂婚時，我有去，當時在被告家，被告的母親拿糖
    果出來請客，當時被告母親有順口提問，兩造結婚後要住在那裡，當時兩造表示
    要住在嘉義市○○○街六十四號，兩造未結婚前，就來住過那裡。且兩造訂婚到
    結婚，都是住在福州二街六十四號等語。林桂洲證稱：兩造訂婚之時，被告之母
    問兩造婚後要住在那裡，當時兩造說要住在福州二街那裡就好等語（以上均見九
    十二年二月四日筆錄）。互核證人所言與原告主張之事實相符，足證兩造確有約
    定以嘉義市○○○街六十四號為兩造婚後之住所。
七、被告主張：婚後原告未曾給付生活費，被告提議外出工作，遭原告駁斥，原告以
    三字經斥被告，趕被告出門，原告以電話漫之事實，為原告所否認，且被告
    亦未曾提出任何事證，以供查證，其空言主張，並不可採。是而被告辯稱其係為
    原告趕出門及為改善經濟狀況而離開，並非無故離家，實難採信。
八、按夫妻互負同居之義務，民法第一千零零一條有明文規定。被告不履行同居義務
    ，又無不能履行同居義務之正當理由，是原告依上開規定訴請被告履行同居，依
    法應予准許。
九、據上論結，本件原告之訴為有理由，依民事訴訟法第三百八十五條第一項前段、
    第七十八條判決如主文。
中　　　華　　　民　　　國　　九十三　　年　　　三　　　月　　　五　　　日
~B臺灣嘉義地方法院家事法庭
~B　　法　官
右為正本係照原本作成
如對本判決上訴應於判決送達後廿日向本院提出上訴狀
中　　　華　　　民　　　國　　九十二　　年　　　九　　　月　　　二　　　日
~B　　書記官　楊福源
